【裁判字號】    97,消債更,296
【裁判日期】    971124
【裁判案由】    更生事件
【裁判全文】
臺灣臺北地方法院民事裁定           97年度消債更字第296號
聲  請  人
即債務人    甲○○
代  理  人  黃正琪律師
上列當事人因消費者債務清理事件聲請更生，本院裁定如下：
    主  文
聲請駁回。
聲請費用由聲請人負擔。
    理  由
一、按消費者債務清理條例施行前，債務人依金融主管機關協調
    成立之中華民國銀行公會會員辦理消費金融案件無擔保債務
    協商機制，與金融機構成立之協商，除因不可歸責於己之事
    由，致履行顯有重大困難者外，不得聲請更生，消費者債務
    清理條例第151 條第5 項、第6 項定有明文。第按債務人聲
    請更生時，應提出財產及收入狀況說明書，表明收入與必要
    支出之數額、原因及種類，及依法應受債務人扶養之人。又
    聲請更生之債務人，經法院通知，無正當理由拒絕提出關係
    文件或為財產變動狀況之報告；或其聲請更生不備法定要件
    ，經法院定期命補正而不補正者，均應以裁定駁回更生之聲
    請，亦為消費者債務清理條例第43條第1 項、第6 項、第8
    條、第46條第3 款所明定。
二、查本件債務人向本院聲請更生，雖主張：其有不能清償債務
    情事，前已提出債權人清冊，以書面向最大債權金融機構請
    求共同協商債務清償方案，惟因上開協商債務清償方案每月
    需償還新臺幣（下同）16,847元，債務人原領薪資每月約45
    ,000 元 ，自97年2 月起因轉職每月薪資僅29,055元，無支
    領其他固定或非固定給與，又需負擔每月行動電話費1,500
    元、每月繕食費6,000 元、每月交通費5,000 元、扶養父母
    費用每月6,000 元，合計18,500元，致無法繼續按月清償上
    開債務協商金額，債務人有不可歸責之事由致履行債務顯有
    重大困難，且其無擔保或無優先權之債務總額未逾1,200 萬
    元，復未經法院裁定開始清算程序或宣告破產云云。惟查，
    債務人固謂其目前必要支出含每月行動電話費1,500 元、每
    月繕食費6,000 元、每月交通費5,000 元、扶養父母費用每
    月6,000 元，合計18,500元；聲請更生前二年內必要支出含
    每月家用17,000元、汽車貸款每月10,821元、每月油錢約7,
    000 元、汽車保養維修與保險費用平均每月4,000 元、行動
    電話費每月約2,000 元、餐費與生活費每月約12,000元、汽
    車燃料費與牌照稅及所得稅平均每月約2,000 元，合計約每
    月54,821元云云。惟參照債務人戶籍資料所載，債務人未婚
    亦無子女，可認債務人上開支出，除父母親之扶養費外，餘
    皆為個人開銷，且其中多數用於債務人使用汽車之費用。債
    務人雖稱伊任職之公司職務為業務專員，本身之客戶特力屋
    遍及全省，偶爾會使用到汽車，目前公司有公務車提供，但
    皆為手排車，伊所領汽車駕照為自動排檔，故無法使用公司
    公務車云云。然債務人既僅偶爾須用汽車，並無耗費大部分
    收入以為養車之必要。而債務人之公司既提供手排公務車，
    債務人亦非不能積極取得駕駛該類型汽車之執照以資利用公
    司提供之車輛，俾得撙節開支。債務人捨此不為，因而花費
    多數收入致無法履行債務，難認其不履行債務無可歸責之事
    由。至於債務人另謂其受扶養義務人為父母，每月需支出6,
    000 元扶養費。惟依債務人之更生聲請狀所載，債務人父母
    之扶養義務人為三人，另依債務人提出之戶籍謄本所載，債
    務人尚有胞兄莊寶生、莊寶民為共同扶養義務人。本院為明
    瞭債務人所陳每月支出扶養費金額是否適當確實，於97年6
    月16日裁定內，命債務人10日內補正其受扶養義務人戶籍謄
    本、謀生能力及財產狀況之說明暨釋明證據。惟債務人就此
    僅於同年6 月30日具狀陳稱「聲請人之受扶養義務人即聲請
    人之父母親，原本聲請人每月扶養支出為6,000 元，惟因聲
    請人目前經濟狀況不佳，又有負債，故幾乎皆由大哥及二哥
    負擔」等語，並未提出本院所命補正之戶籍謄本及任何釋明
    債務人財產、謀生能力之證據。債務人就其履行扶養義務費
    用之支出，顯有迴避本院調查之情事，致本院無從審認其扶
    養義務之程度。又債務人為65年5 月23日出生，年方32，依
    通常社會經驗，非不能兼任二職以謀更豐之收入，或適度縮
    衣節食以求債務之早日清償。而債務人住於臺北縣，依臺北
    縣政府公告之97年度縣民最低生活費標準，每月為10,792元
    。即使以債務人目前所領薪資每月29,055元，扣除應還款金
    額每月16,847元，尚餘12,208元可供其花費，並未低於臺北
    縣民之最低生活費標準。乃債務人未具合理原因，不思撙節
    開支應對，任以轉職收入較低為由，率爾毀諾不履行債務協
    商清償方案，顯具有可歸責事由，對本院裁定所命補正事項
    又未詳實提供必要資料，依首揭說明，自不能准其更生之聲
    請，爰裁定如主文。
中    華    民    國    97    年    11    月    24    日
              民事第三庭    法      官  黃明發
上為正本係照原本作成
如不服本裁定，應於裁定送達後10日內，以書狀向本院提出抗告
，並繳納抗告費新臺幣1千元
中    華    民    國    97    年    11    月    25    日
                            書  記  官  陳怡如


司法院資訊處製作；財團法人民間司法改革基金會備份。
